臺灣宜蘭地方法院刑事判決　　　　　　　　　　　　　九十一年度訴字第一一號
　　公　訴　人　臺灣宜蘭地方法院檢察署檢察官
　　被　　　告　甲○○
右被告因違反電業法案件，經檢察官提起公訴（九十一年度偵字第二九一號），本院
判決如左：
    主  文
甲○○無罪。
    理  由
一、公訴意旨略以：被告甲○○為宜蘭縣宜蘭市○○路三三０號宏林釣蝦場之負責人
    ，因景氣不佳，電費負擔之成本過鉅，竟意圖為自己不法之所有，於民國九十年
    一至二月間某日，以不詳器物毀損台灣電力公司（以下簡稱台電公司）設於該址
    之電表箱之封印及其內之封印鉛塊之銅線，並改變電度表之構造使之失效不準，
    以此等方式竊電使用。嗣於九十年九月二十六日上午十一時三十分，台電公司稽
    查員乙○○○到場測試，發現上情，始報警查獲。因認被告涉犯刑法第一百三十
    八條及電業法第一百零六條第三款之竊電罪嫌。
二、按犯罪事實應依證據認定之，無證據不得推定其犯罪事實。又不能證明被告犯罪
  ，應諭知無罪判決。刑事訴訟法第一百五十四條、第三百零一條第一項定有明文
    。
三、公訴人認被告涉有前述犯行，係以：（一）右揭犯罪事實，業據證人即台電公司
    稽查員乙○○○到庭證述綦詳，復有扣得之電度表，現場照片六張及被告所經營
    之釣蝦場八十九年至九十一年之用電資料在卷可佐；（二）被告被查獲後，再更
    新之電表，其於九十年十二月及九十一年二月之用電數為一萬零四百度及八千二
    百度，電費為新台幣（下同）二萬六千五百十九元及二萬一千九百九十一元，與
    八十九年十月至十二之用電數量相當，而自九十一年二月起至九十年八月之電數
    及電費約為先前及嗣後用電量之一半，是顯見自九十一年一月至二月間，該電度
    表即有人為毀損致使其構造不準之情形；（三）被告雖於偵查及警訊時稱，曾有
    綽號「阿富」之人向其承租該店，惟不知真實姓名，然將所有之店面承租他人，
    每月所得收取之租金非少，且設備亦有價值，豈有不知該人姓名、電話之情形？
    再依警訊時被告所言推算，伊出租之時日在九十年之五、六月間，然依上開用電
    表顯示，自九十年一、二月間即有電度失準之情形，從而與被告所陳亦不相符。
    是被告上開所辯，顯屬飾卸之詞，不足採信等情，為主要認定依據。經訊據被告
    堅詞否認有破壞電表箱、封印鎖與毀損電度表之檢定合格印證（即俗稱之鉛封）
    而改變電度表之構造使之失效或不準，並辯稱：伊於上址經營釣蝦場已十幾年，
    用電狀況因營業時間長短而有差異，若是景氣好、生意好可以營業到早上五、六
    點，近年來景氣不好、生意差，晚上很早就休息而未營業等語。
四、經查：
（一）設置於前述地點用以測計被告使用之用電量之電度表，經財團法人台灣大電力
      研究試驗中心檢驗結果，電度表之檢查器差為+1.9%，尚在法定檢查器公差
      +/-2.0%範圍內。此有前述台灣大電力研究試驗中心九十一年五月十七日大電
      表字第九一０五０五四二號函可憑，是用以測量被告所使用於前述地點之用電
      量之電度表，其誤差範圍仍在許可誤差之範圍內，而無失效不準之情形，並為
      告訴代理人乙○○○所是認，是上揭電度表既無失效不準之結果存在，則應無
      電業法第一百零六條第三款之適用，至為明確。
（二）雖告訴人復提出被告多年來之電費表，以各年度同月份相比，而指稱被告於九
      十年一至四月之用電量與電費明顯較去年、前年之同時期少，而有竊電之犯嫌
      云云。然證人即前述釣蝦場所在之黎明里社區巡守隊隊長林正義於本院審理時
      證稱「我是黎明里社區守望隊隊長，被告經營釣蝦場，在我們崗哨隔壁，四年
      前就有守望相助隊，晚上有巡邏，被告都是中午才開店，生意好時到早上五點
      多還在營業，生意不好時，有時候我們晚上十點巡邏他就關門了‧‧‧」等語
      ，足見被告前揭所辯因營業時間長短不同而影響用電量等語，並無違反情理，
      應可採信。而且前述電度表其誤差既於許可範圍內，並無失效不準之情形，且
      被告經營釣蝦場又有前述經營時間長短影響用電量之問題，是當無法以被告於
      九十年度一至四月用電量顯少其他月份之用電量，即遽論被告有破壞或改變電
      度表之竊電犯行。
（三）雖告訴人指訴稱前述電度表箱外之封印鎖已遭破壞、而電度表之檢定合格印證
      （即鉛封）亦遭破壞云云。且本案之「封印鎖」四只，係台電公司購置與使用
      之器具，並無法鑑定；而檢定合格印證之鉛封銅線已斷並穿繞於電度表鉛封處
      ，另一只台電公司所施加穿鎖於同一電度表鉛封處之鉛封，其鉛封銅線亦已斷
      裂且亦穿繞於電度表鉛封處，惟此為台電公司所加封，本中心無相關資料以玆
      核對等情，亦有前述函文可參，是前述封印鎖雖經告訴代理人指稱已遭破壞、
      而鉛封經鑑定結果亦認已斷裂等情，然並無證據足證前述告訴人所指訴封印鎖
      、鉛封遭破壞係為被告所為，此外亦無其他證據足證被告有破壞封印鎖、鉛封
      之行為。參以，前述電度表之誤差仍在正常範圍內，若係為減少用電量而破壞
      或改變電度表結構，衡情應不致僅造成極小誤差而已，是並無證據足證被告有
      損壞公務人員委託第三人掌管之文書犯行。此外查無其他積極證據，足認被告
      有何公訴人所指之犯行，是依前述說明，當應為無罪之諭知。
據上論斷，應依刑事訴訟法第三百零一條第一項，判決如主文。
本案經檢察官吳慧蘭到庭執行職務
中      華      民      國      九十一    年    六    月     二十六     日
                                      臺灣宜蘭地方法院刑事第二庭
                                          法  官  蔡  仁  昭
右正本證明與原本無異。
如不服本判決，應於判決送達後十日內，向本院提出上訴狀。（應附繕本）
                                          書記官  吳  慧  芳
中      華      民      國      九十一    年    六    月     二十七     日
